臺灣高等法院刑事判決
111年度侵上訴字第84號
上  訴  人  
即  被  告  邱繼陞



選任辯護人  吳冠逸律師(法律扶助)
上列上訴人即被告因妨害性自主案件，不服臺灣桃園地方法院11
0年度侵訴緝字第6號，中華民國111年2月18日第一審判決(起訴
案號：臺灣桃園地方檢察署109年偵字第12128號），就刑的部分
提起上訴，本院判決如下： 
    主  文
上訴駁回。
    理  由
一、上訴人即被告邱繼陞(下稱被告)僅對原判決科刑部分提起上
    訴，依刑事訴訟法第348條第3項規定，效力不及於犯罪事實
    ，本院就科刑所依附之犯罪事實及論罪，援用原判決所載(
    如附件)。
二、上訴意旨略以：㈠被告與被害人A女為男女朋友，被告有意與
    被害人和解，但被害人家屬不同意，請求適用刑法第59條酌
    減其刑。㈡辯護人則以：被害人案發時雖未滿14歲，然被害
    人已有相當智識、教育能力，對於性行為並非全然不知。再
    考量被告犯罪時甫滿18歲，雖無刑法第227條之1酌減規定之
    適用，然相較於被害人為國小、幼兒園仍不相同，且被告與
    被害人於本案發生時為男女朋友，被告與友人一同吸食笑氣
    ，精神狀況不佳，一時衝動與被害人發生性行為，被告亦無
    仰仗個人社會、學經歷、感情閱歷等情形，對被害人未為任
    何強暴脅迫行為，法定刑顯有過重。又被告僅是對法律見解
    有誤會，而於一開始否認犯罪，然被告與辯護人討論後，被
    告了解相關法令後，已坦承犯罪並願承擔法律責任，僅是被
    害人家屬不願意調解，始無法達成和解，綜合相關情狀，被
    告與被害人為男女朋友等背景，認縱使量處最低法定刑有期
    徒刑3年，仍有情輕法重之憾，應適用刑法第59條酌減其刑
    等為被告辯護。
三、上訴評價：
  ㈠按刑法第59條規定之酌量減輕其刑，必須犯罪另有特殊之原
    因與環境，在客觀上足以引起一般同情，認為即使予以宣告
    法定最低度刑，猶嫌過重者，始有其適用；此項犯罪情狀是
    否顯可憫恕而酌量減輕其刑之認定，屬法院得依職權裁量之
    事項(參照最高法院110年度台上字第4077號判決意旨)。經
    查：
  ⒈證人即被害人A女於警詢及偵訊均稱：我與被告為朋友關係，
    我先認識他的朋友，才認識被告，我們皆透過通訊軟體MESS
    ENGER聯絡。我與我的朋友B女（代號AD000-A109005之女子(
    真實姓名年籍均詳卷)於108年12月4日因不想去上課，怕家
    人找我們，所以我們逃家，我跟B女原本要去找被告，後來
    一起去住甲○○家；我睡到一半，被告突然爬到我的身上，並
    脫我的褲子，進而對我性行為等語(見偵字第12128號卷第35
    至39、107至108頁)，核與證人B女於警詢及偵查時證稱：我
    與A女於108年12月4日因不想上課、想逃家，於是A女以MESS
    ENGER聯絡被告，是否可以到他家住，後來一起去住甲○○家
    ，當時我有感覺到被告與A女發生性行為等語大致相符，依A
    女、B女上開證詞，其等均未提及被告與A女為男女朋友，僅
    因不想上課而逃家才與被告聯絡，足認A女與被告僅是朋友
    ，而非男女朋友，被告與A女並非互有情愫而發生性行為。
  ⒉被告本件行為時已滿18歲又4月(為18歲以上)，與A女僅朋友
    關係，而A女於本案被害時，為未滿12歲之稚齡少女，而被
    告警詢及原審準備程序亦稱知道A女為11或12歲，未滿14歲
    乙情(見偵字第12128號卷第25頁，原審侵訴緝6卷第110頁)
    ，核與A女於警詢時證稱被告在脫褲子後有詢問我的年齡，
    我跟被告說我12歲相符(見偵字第12128號卷第39頁)。是被
    告既知刑法保護個人性自主決定權，被告當以理智適當控制
    個人情慾，竟明知A女年僅11或12歲，為甫從國小畢業之幼
    齡女子，對於性自主判斷及身心均未臻成熟，應特別加以保
    護，竟為滿足個人性慾，對A女為性交行為，其係為滿足自
    身慾望而犯之，其犯罪情狀難認有何足堪憫恕之處。
  ⒊再者，被告於偵查中不僅曾否認與A女性交，又於案件繫屬原
    審後，經原審合法傳喚無故未到，經原審於110年4月15發布
    通緝後，於同年月28日遭緝獲到案，斯時被告對其被訴且正
    由法院審理，顯難諉稱不知，詎被告嗣後經傳喚竟仍無故未
    到，復遭原審於110年11月16日第2度通緝後方到案，有臺灣
    桃園地方法院通緝書及緝獲訊問筆錄各2份在卷可考（見原
    審侵訴102卷第87至90頁、侵訴緝3卷一第47至49頁、侵訴緝
    3卷二第45至48頁、侵訴緝6卷第51至54頁)，依上情可知，
    被告並非自始勇於面對其違法行為。被告雖稱：我有意與被
    害人和解，但被害人家屬不同意等語，然被告自案發後，歷
    警詢、偵訊並起訴及前後經原法院2度通緝到案為止，時間
    約達2年之久，並未有何積極作為藉以彌補其過錯之舉動，
    直至110年12月16日始稱「(問：如果A女有意願的話，是否
    要與A女調解？)有‥」(見原審侵訴緝6卷第111頁)，而A女與
    其父雖未對被告提告，然A女父親於原審審理時因無調解意
    願而未進入調解，並稱請依法判決等語(見原審侵訴緝6卷第
    147、149、160頁)，顯見被告未有積極彌補過犯在先，才有
    被害人家屬不願調解之情形，上訴意旨所執上開情詞，顯係
    倒果為因而非可取。
  ⒋綜上，被告本件主觀惡性及客觀犯罪情狀，殊無值憫恕之處
    ，其所為係犯對於未滿14歲之女子為性交罪，科以法定最輕
    本刑有期徒刑3年以上之刑，亦無情輕法重之嫌，自無依刑
    法第59條規定酌減其刑之餘地。
　㈡原判決以被告事證明確予以論處，並審酌被告明知A女為未滿
    14歲之女子，年紀尚幼，身心發展未臻健全，對於兩性關係
    尚處懵懂狀態，竟為一己私慾，對A女為性交行為1次，對於
    A女身心健康與人格發展產生不良影響等如其事實欄所載之
    犯罪動機、目的及手段，及被告行為時甫滿18歲，與A女原
    為朋友關係，犯案時未對A女施暴等犯罪情節，兼衡被告雖
    於原審審理時坦承犯行，然偵查時未能坦承犯罪，且案發後
    經原審法院2次發佈通緝，迨第2次緝獲後始接受審判，在被
    害人父親表態不願和解、調解之前，亦未曾有何積極作為藉
    以彌補其行為所造成之損害等之犯罪後態度；兼衡被告本案
    之前並無犯罪紀錄之素行，暨高職肄業(自陳國中畢業與戶
    籍資料不符)之智識程度、家庭經濟狀況勉持等一切情狀，
    量處有期徒刑3年，所裁量已屬法定最低度刑。是原審對被
    告量刑之裁量權行使，並無不當。綜上，被告本件上訴，核
    無理由，應予駁回。
據上論斷，應依刑事訴訟法第368條，判決如主文。
本案經檢察官盧奕勳提起公訴，檢察官劉成焜到庭執行職務。
中　　華　　民　　國　　111 　年　　5 　　月　　24　　日
                  刑事第十三庭  審判長法  官　洪于智
                                      法  官　黃玉婷
                                      法  官　黃惠敏
以上正本證明與原本無異。
如不服本判決，應於收受送達後20日內向本院提出上訴書狀，其
未敘述上訴之理由者並得於提起上訴後20日內向本院補提理由書
（均須按他造當事人之人數附繕本）「切勿逕送上級法院」。
                                      書記官　吳錫欽
中　　華　　民　　國　　111 　年　　5 　　月　　24　　日